臺灣高等法院臺中分院刑事判決　　　　 100年度上訴字第59號
上　訴　人　臺灣臺中地方法院檢察署檢察官
被　　　告　陳韋加
上列上訴人因被告違反槍砲彈藥刀械管制條例案件，不服臺灣臺
中地方法院99年度訴字第1928號中華民國99年10月15日第一審判
決（起訴案號：臺灣臺中地方法院檢察署99年度偵字第12531號
），提起上訴，本院判決如下：
    主  文
上訴駁回。
    理  由
一、按依刑事訴訟法第350條、第361條、第362條、第367條規定
    ，不服地方法院之第一審判決而上訴者，須提出上訴書狀，
    並應敘述具體理由，為上訴必備之程式；其所提出之書狀未
    敘述上訴理由，或僅曾以言詞陳述上訴理由者，均應於上訴
    期間屆滿後20日內補提理由書於第一審法院。第一審法院經
    形式審查，認逾期未補提上訴理由者，應定期間先命補正；
    逾期未補正者，為上訴不合法律上之程式，應以裁定駁回。
    倘已提出上訴理由，但所提非屬具體理由者，則由第二審法
    院以上訴不合法律上之程式，判決駁回。而所謂具體理由，
    必係依據卷內既有訴訟資料或提出新事證，指摘或表明第一
    審判決有何採證認事、用法或量刑等足以影響判決本旨之不
    當或違法，而構成應予撤銷之具體事由，始克當之（例如：
    依憑證據法則具體指出所採證據何以不具證據能力，或依憑
    卷證資料，明確指出所為證據證明力之判斷如何違背經驗、
    論理法則）；倘僅泛言原判決認定事實錯誤、違背法令、量
    刑失之過重或輕縱，而未依上揭意旨指出具體事由，或形式
    上雖已指出具體事由，然該事由縱使屬實，亦不足以認為原
    判決有何不當或違法者（例如：對不具有調查必要性之證據
    ，法院未依聲請調查亦未說明理由，或援用證據不當，但除
    去該證據仍應為同一事實之認定），皆難謂係具體理由，俾
    與第二審上訴制度旨在請求第二審法院撤銷、變更第一審不
    當或違法之判決，以實現個案救濟之立法目的相契合，並節
    制濫行上訴（最高法院97年度臺上字第892號判決意旨參照
    ）。
二、上訴人即臺灣臺中地方法院檢察署檢察官上訴意旨略以：(一)
    、按刑罰之量定，固屬法院自由裁量之職權行使，惟法院對
    有罪之被告科刑，應符合罪刑相當之原則，使罰當其罪，此
    所以刑法第57條明定科刑時應注意該條所列10款事項以為科
    刑輕重之標準（最高法院94年度臺上字第2275號判決意旨參
    照）。復按刑法第59條之得酌量減輕其刑者，必須犯罪另有
    特殊之原因與環境等情，而在客觀上足以引起一般同情，認
    為即予宣告法定最低度刑期猶嫌過重者，始有其適用；至於
    犯罪之動機、犯罪之手段、犯罪後之態度及被告無前科，素
    行端正，有工作及家庭等情狀，僅可為法定刑內從輕科刑之
    標準，不得據為酌量減輕之理由（最高法院51年度臺上字第
    899號判例、77年度臺上字第4382號判決意旨參照）。(二)、
    被告陳韋加所犯係槍砲彈藥刀械管制條例第8條第4項之未經
    許可持有可發射金屬具有殺傷力之空氣槍罪，其法定本刑為
    3年以上10年以下有期徒刑，此乃立法者考量我國為槍枝管
    制國家，非法持有具有殺傷力之槍枝，對於不特定社會大眾
    具有嚴重潛在危險性，有使不特定人因而受危害之虞，嚴重
    破壞社會秩序，危害社會治安之程度非輕，立法者始因而就
    此非法持有具殺傷力改造槍枝罪之法定刑定為「3年以上10
    年以下有期徒刑」，本件被告未經許可持有上開具有殺傷力
    之槍枝，且於期間將上開槍枝隨身攜帶放置於汽車內，並出
    入公眾場所，其犯行已嚴重破壞社會秩序，危害社會治安，
    雖無擁槍自重並持以傷害、恐嚇他人或為其他犯行，惟此僅
    可謂被告尚無其他犯罪情事，尚不足憑以認定其未經許可持
    有具殺傷力槍枝之犯行，客觀上顯可憫恕，而有情輕法重，
    縱處以法定最低刑度猶嫌過重之情，原審依刑法第59條之規
    定予以減輕其刑，已難認妥適。又原審復基於被告並無前科
    ，素行尚可，非法持槍期間並未供作犯罪之用，而量處有期
    徒刑1年10月，併科罰金4萬元，與其犯罪情節相較顯已過輕
    。(三)、原審更以被告坦承犯行，深具悔意，認被告經此教訓
    後，當能知所警惕而無再犯之虞，予以被告緩刑4年，被告
    所為對於社會治安具有高度潛在危險性之非法持槍犯行，竟
    因此無庸承擔任何刑罰處罰效果，足以衝擊社會法紀之維護
    ，是原審於量刑時認依被告犯罪情節，情輕法重，顯堪憫恕
    ，依刑法第59條規定，減輕其刑，僅量處被告有期徒刑1年
    10月，並諭知緩刑而未付任何實質刑罰之條件，實屬過輕，
    容有未洽。爰請求撤銷原判決，更為適法之判決等語。
三、經查：
(一)、檢察官因不服地方法院之第一審判決而於民國99年11月8日
    向原審法院具狀提出上訴理由書狀敘明上訴理由，依刑事訴
    訟法第361條第2項條文、立法修正理由及上開最高法院判決
    意旨，被告倘已提出上訴理由，但所提非屬具體理由者，由
    第二審法院以上訴不合法律上之程式，以判決駁回之。至於
    上訴理由是否具體，係屬第二審法院審查範圍，則不在命補
    正之列（參見法院辦理刑事訴訟案件應行注意事項第162點
    ），合先敘明。
(二)、原審判決就認定被告陳韋加犯罪所憑之證據，已經詳細調查
    審酌，經核無違證據及論理法則。就量刑方面，亦已審酌被
    告犯罪之一切情狀而量處其刑，尚屬妥適，並無過重或過輕
    之情形。檢察官提起上訴，固具備形式上之理由。惟查：
  1.按適用刑法第59條酌量減輕其刑與否，乃法院得依職權自由
    裁量之事項，如犯罪有特殊之原因與環境，在客觀上足以引
    起一般同情，認為即予宣告法定最低度刑期猶嫌過重者，即
    得以適用。本件被告陳韋加係為收藏之目的而持有扣案之具
    有殺傷力之空氣槍1支，為警查獲當時係持該空氣槍在路邊
    射擊鳥類，而該空氣槍係氣體動力式槍枝，以小型高壓氣體
    鋼瓶內氣體為發射動力，經以金屬彈丸測試3次，其中彈丸
    最大發射速度為188公尺／秒，計算其動能為15焦耳，換算
    其單位面積動能為53焦耳／平方公尺，此有內政部警政署刑
    事警察局鑑定書影本1份附於偵查卷（第6頁）可稽，是被告
    犯罪之情節尚非重大。原審參酌司法院釋字第669號解釋意
    旨：「按不具殺傷力且無危害安全之虞之空氣槍係合法而容
    易取得之休閒娛樂商品，而改造此類空氣槍，所需零件易於
    取得，亦無須高度之技術，倘人民僅出於休閒、娛樂等動機
    而改造合法之空氣槍，雖已達殺傷力標準，但若其殺傷力甚
    微，對他人生命、身體、自由、財產等法益之危險甚低，或
    有其他犯罪情節輕微情況，法院自得適用刑法第59條規定酌
    減其刑。」而認持有具有殺傷力之空氣槍之罪責內涵，自容
    與持有其它槍械有別；且本案被告素行良好，其持有上開具
    殺傷力空氣槍僅1支，衡其犯罪情節尚屬輕微，倘仍對被告
    處以前揭罪名之法定最低度刑期即有期徒刑3年猶嫌過重，
    而與被告持有上開空氣槍行為之實際惡性失諸衡平，客觀上
    足以引起一般同情，有情堪憫恕之處，故依刑法第59條之規
    定減輕其刑。經核原審行使其裁量權，符合比例原則、公平
    正義原則及法律規範之目的，尚難謂有何違法或不當之處。
    況100年1月5日修正公布施行之槍砲彈藥刀械管制條例第8條
    ，依據司法院釋字第669號解釋意旨修正，明文增列第6項規
    定：「犯第1項、第2項或第4項有關空氣槍之罪，其情節輕
    微者，得減輕其刑。」原審判決時，上開修正槍砲彈藥管制
    條例第8條尚未公布施行，自未及適用而無從為新舊法之比
    較，惟原判決依司法院釋字第669號解釋意旨而依刑法第59
    條規定對被告予以減輕其刑，與適用修正後槍砲彈藥刀械管
    制條例第8條第6項規定予以減輕其刑之結果並無不同，故本
    院認原判決於判決時並無違誤，故不單憑原審未及適用修正
    後槍砲彈藥管制條例第8條第6項規定，而進入實體審判並專
    以此作為撤銷原判決之理由。
  2.復按刑罰之量定，亦屬法院自由裁量之職權行使，應審酌刑
    法第57條所列各款事由及一切情狀，為酌量輕重之標準，並
    非漫無限制；量刑輕重係屬事實審法院得依職權自由裁量之
    事項，苟已斟酌刑法第57條各款所列情狀而未逾越法定刑度
    ，不得遽指為違法；且在同一犯罪事實與情節，如別無其他
    加重或減輕之原因，下級審量定之刑，亦無過重或失輕之不
    當情形，則上級審法院對下級審法院之職權行使，原則上應
    予尊重（最高法院72年臺上字第6696號、75年臺上字第7033
    號判例及85年度臺上字第2446號判決意旨參照）。原審以被
    告罪證明確，審酌被告並無任何前科紀錄，素行良好，其未
    經主管機關許可，非法持有上開空氣槍，對社會治安存有潛
    在之危險，並衡及其犯後均坦承犯行，已見悔意等一切情狀
    ，在依刑法第59條規定減輕其刑後，予以量處有期徒刑1年8
    月，併科罰金新臺幣4萬元，並就罰金刑部分，依刑法第42
    條第3項前段之規定，諭知如易服勞役以新臺幣1千元折算1
    日之標準。原審已斟酌刑法第57條各款所列情狀而未逾越法
    定刑度，難認有何不當之處，亦符合「罰當其罪」之原則，
    並無輕重失衡之情形。
  3.再按緩刑為獎勵自新之法，祇須合於刑法第74條所定之條件
    ，法院本有自由裁量之職權。且關於緩刑之宣告，係實體法
    上賦予法院得為自由裁量之事項，倘其未有逾越法律所規定
    之範圍，或濫用其權限，即不得任意指摘為違法（最高法院
    45年台上字第1565號判例、75年度台上字第7033號判例意旨
    參照）。原審審酌被告未曾因故意犯罪受有期徒刑以上刑之
    宣告，有臺灣高等法院被告前案紀錄表在卷可稽，其因一時
    失慮，致觸犯本案罪行，犯後已坦認犯行，足見具有深切悔
    意，其經此次起訴審判後，當能知所警惕，信無再犯之虞，
    故認前開對被告所宣告之刑，以暫不執行為適當，併予宣告
    緩刑4年，以啟自新；再為輔助被告建立正確法治觀念，而
    認被告於緩刑期內，有交付專業觀護人員，以專業化方式導
    正之必要，故諭知被告於緩刑期內付保護管束。經核亦屬裁
    量權之適法行使，亦符合比例原則與法律規範之目的，並無
    不當。
四、綜上所述，上訴人並未依據卷內之訴訟資料，指摘原審判決
    有何足以影響判決本旨之不當或違法，構成應予撤銷之具體
    事由，乃徒憑己意漫指原審判決不當，自不足以動搖原判決
    認定犯罪事實及量刑之基礎，難認係具體理由，其上訴顯然
    違背法律上之程式，爰不經言詞辯論，判決駁回其上訴。
據上論斷，應依刑事訴訟法第367條前段、第372條，判決如主文
。
中    華    民    國  100    年     1    月     14    日
            刑事第八庭  審判長法  官  羅  得  村
                              法  官  李  雅  俐
                              法  官  簡  源  希
以上正本證明與原本無異。
如不服本判決應於收受送達後十日內向本院提出上訴書狀，其未
敘述上訴之理由者，並得於提起上訴後十日內向本院補提理由書
（均須按他造當事人之人數附繕本）「切勿逕送上級法院」。
                              書記官  李  宜  珊
中    華    民    國  100    年     1    月     14    日